臺灣臺北地方法院民事簡易判決
110年度北簡字第20480號
原      告  和泰產物保險股份有限公司

法定代理人  莊瑞德
訴訟代理人  謝子涵
被      告  黃清局
訴訟代理人  楊智閔
上列當事人間請求侵權行為損害賠償事件，本院於民國111年3月
16日言詞辯論終結，判決如下：
　　主　　　文
被告應給付原告新臺幣42,944元，及自民國110年10月24日起至
清償日止，按年息百分之5計算之利息。
原告其餘之訴駁回。
訴訟費用新臺幣1,660元，由被告負擔其中新臺幣465元，餘由原
告負擔。
本判決第一項得假執行。被告如以新臺幣42,944元為原告預供擔
保後，得免為假執行。
　　事實及理由
一、原告起訴主張略以：被告於民國108年8月8日，駕駛車牌000
    -00號自用大貨車，違規停車於臺北市○○區○○○○道路○○○○000
    號燈桿處而妨害他車通行，適訴外人夏華陽駕駛ZJ-7891號
    自小客車未注意車前狀況而撞及上開077-BS號貨車，並與原
    告承保、訴外人楊淑惠所有、訴外人張永東駕駛之車牌000-
    0000號自小客車（下稱系爭車輛）發生碰撞而肇事。經送廠
    修復，支出必要修復費用新臺幣（下同）519,582元，原告
    已依約賠付被保險人，並依保險法第53條第1項規定取得代
    位求償權。因本件事故中被告在顯有妨礙他車通行處所停車
    之疏失，為肇事次因，故原告僅請求修復費用三成，爰依侵
    權行為損害賠償之法律關係請求等語，並聲明：被告應給付
    原告155,875元，及自起訴狀繕本送達翌日起至清償日止，
    按年息5%計算之利息。
二、被告則以：本件事故被告雖有違規停車之情形，但系爭車輛
    在碰撞發生前，其車行沿路路旁亦停放許多車輛，顯見路邊
    停車不影響原告行車路線，是被告違規停車並非本件肇事因
    素。退步言之，若被告之違規停車行為與本件事故有相當因
    果關係，系爭車輛損害賠償金額亦應扣除折舊等語，資為抗
    辯，並聲明：原告之訴駁回。
三、得心證之理由：
　㈠原告主張被告於上開時、地駕駛車牌號碼000-00號自用大貨
    車違規停車於臺北市○○區○○○○道路○○○○000號燈桿處，適夏
    華陽駕駛ZJ-7891號自小客車未注意車前狀況而撞及上開077
    -BS號貨車，並與原告承保訴外人張永東駕駛之系爭車輛發
    生碰撞，致系爭車輛受損等情，業據原告提出道路交通事故
    當事人登記聯單、初步分析研判表、車損照片等件影本為證
    （卷第15-19頁、第39-51頁），並經向臺北市政府警察局交
    通警察大隊調取本件事故相關資料核閱屬實（卷第55-85頁
    ），且為被告所不爭執，自堪信為真實。
　㈡按汽車行駛時，駕駛人應注意車前狀況及兩車並行之間隔，
    並隨時採取必要之安全措施；禁止臨時停車處所不得停車；
    道路交通安全規則第94條第3項前段、第112條第1項第1款分
    別定有明文。次按因故意或過失，不法侵害他人之權利者，
    負損害賠償責任；汽車、機車或其他非依軌道行駛之動力車
    輛，在使用中加損害於他人者，駕駛人應賠償因此所生之損
    害，但於防止損害之發生，已盡相當之注意者，不在此限；
    被保險人因保險人應負保險責任之損失發生，而對於第三人
    有損失賠償請求權者，保險人得於給付賠償金額後，代位行
    使被保險人對於第三人之請求權；但其所請求之數額，以不
    逾賠償金額為限；為民法第184條第1項前段、第191條之2、
    保險法第53條第1項所明定。查訴外人夏華陽駕駛車牌00-00
    00號自小客車行經肇事地點，疏未注意車前狀況，碰撞被告
    違規停放之自用大貨車後，再波及原告承保、訴外人張永東
    駕駛之系爭車輛而肇事，被告雖辯稱原告車輛在碰撞發生前
    ，其車行沿路路旁亦停放許多車輛，顯見路邊停車不影響原
    告行車路線，是被告違規停車並非本件肇事因素云云，惟被
    告將車輛停於禁止停車之處所，客觀上已足以阻礙他人合法
    行車路線，提高肇事之可能性，適夏華陽未注意車前況而撞
    及被告車輛後與系爭車輛發生碰撞，被告違規停車自屬本件
    事故發生之肇事原因之一，就本件交通事故之發生自有過失
    。系爭車輛因夏華陽、被告之過失所波及而與夏華陽車輛發
    生碰撞，並無肇事因素，是審酌雙方過失比例，認夏華陽未
    注意車前狀況為主要肇事因素，被告於禁止臨時停車之處所
    停車，為次要肇事因素，認其過失比例應各負80%、20%過失
    責任。又原告已依保險契約給付系爭車輛之修復費用後，自
    得依上開法律規定代位行使對被告之損害賠償請求權。
　㈢次按不法毀損他人之物者，被害人得請求賠償其物因毀損所
    減少之價額；民法第196條定有明文。又依民法第196條請求
    賠償物被毀損所減少之價額，得以修復費用為估定之標準，
    但以必要者為限（例如︰修理材料以新品換舊品，應予折舊
    ），有最高法院77年度第9次民事庭會議決議可資參照。查
    原告承保之系爭車輛因本件車禍支出修理費用519,582元，
    其中工資48,380元、烤漆50,282元、零件420,920元，有蘭
    揚汽車股份有限公司出具之估價單與統一發票在卷可稽（卷
    第21-35頁），系爭車輛之修理，既以新零件更換被毀損之
    舊零件，自應將折舊予以扣除。系爭車輛於105年10月出廠
    ，至108年8月8日事故發生止，已出廠2年10月，有系爭車輛
    行車執照為證（卷第37頁），按行政院所頒佈之固定資產耐
    用年數表及固定資產折舊率表規定非運輸業用自用小客車之
    耐用年數為5年，依定率遞減法每年折舊千分之369，系爭車
    輛修復費用中零件部分扣除如附表所示折舊金額後為116,05
    9元，加計工資與烤漆費用共214,721元，屬必要之修理費用
    。
　㈣再者，因連帶債務人中之一人為清償、代物清償、提存、抵
    銷或混同而債務消滅者，他債務人亦同免其責任，民法第27
    4條定有明文。又債權人向連帶債務人中之一人免除債務而
    無消滅全部債務之意思表示者，除該債務人應分擔之部分外
    ，他債務人仍不免其責任，民法第276條第1項定有明文。此
    項規定，旨在避免當事人間循環求償，簡化其法律關係，故
    於債權人向連帶債務人中一人表示免除該債務人之全部債務
    時，固有上開規定之適用；惟於債權人與連帶債務人中之一
    人和解，同意該債務人為部分給付時，如和解金額低於該債
    務人「應分擔額」（民法第280條），為避免其他債務人為
    清償後，向和解債務人求償之金額高於和解金額，就其差額
    部分，應認其他債務人亦同免其責任；反之，如和解金額多
    於該和解債務人之「應分擔額」，因不生上述求償問題，該
    項和解自僅具相對效力，而無民法第276條第1項之適用（參
    照最高法院98年臺上字第759號判決）。查被告與訴外人夏
    華陽成立共同侵權行為，應負連帶損害賠償責任，已如前述
    ，則依上開規定，對外須負全部賠償責任即214,721元，對
    內相互間難謂無分擔部分，而本件夏華陽為肇事主因，被告
    為肇事次因，兩造過失比例應以80%、20%計算，已如前述，
    故夏華陽與被告之內部分擔額分別為171,777元、42,944元
    ，而原告已與夏華陽以205,136元和解成立，其中100,000元
    由夏華陽自行給付，另105,136元由夏華陽投保之和泰產物
    保險股份有限公司支付，惟無免除其他連帶債務人應分擔之
    債務，亦有和解書可考（本院卷第165頁），上開和解金額
    雖高於夏華陽依法應分擔額171,777元，然被告應僅於夏華
    陽依法應分擔額部分同免責任，就被告應分擔部分，原告既
    無免除其債務之意思，自仍得請求被告賠償之。故原告請求
    被告賠償42,944元，洵屬有據。
　㈤末按遲延之債務，以支付金錢為標的者，債權人得請求依法
    定利率計算之遲延利息；應付利息之債務，其利率未經約定
    ，亦無法律可據者，週年利率為百分之5；給付無確定期限
    者，債務人於債權人得請求給付時，經其催告而未為給付，
    自受催告時起，負遲延責任，其經債權人起訴而送達訴狀，
    或依督促程序送達支付命令，或為其他相類之行為者，與催
    告有同一效力；民法第233條第1項前段、第203條、第229條
    第2項有明文規定。準此，原告請求被告給付自起訴狀繕本
    送達翌日即110年10月24日（卷第113頁）起至清償日止，按
    年息5%計算之利息，於法並無不合，應予准許。
　㈥綜上所述，原告依侵權行為損害賠償之法律關係，請求被告
    給付原告42,944元，及自110年10月24日起至清償日止，按
    年息5%計算之利息，為有理由，應予准許。逾此範圍則屬無
    據，應予駁回。
四、本件事證已臻明確，兩造其餘攻擊防禦方法核與本件判決結
    果不生影響，爰不一一論述，併此敘明。
五、本件原告勝訴部分係就民事訴訟法第427條第1項訴訟適用簡
    易程序所為被告敗訴判決，依同法第389條第1項第3款規定
    ，應依職權宣告假執行。並依同法第392條第2項規定，依職
    權宣告被告如以主文第4項所示金額為原告預供擔保後，得
    免為假執行。
六、訴訟費用負擔之依據：民事訴訟法第79條。本件訴訟費用額
    ，依後附計算書確定如主文所示之金額。
中　　華　　民　　國　　111 　年　　3 　　月　　30　　日
　　　　　　　　　臺灣臺北地方法院臺北簡易庭
　　　　　　　　　　　　　　　法　官　蔡玉雪
以上為正本係照原本作成。
如不服本判決，應於判決送達後20日內向本庭提出上訴狀，並按
他造當事人之人數附繕本；如委任律師提起上訴者，應一併繳納
上訴審裁判費。
中　　華　　民　　國　　111 　年　　3 　　月　　30　　日
　　　　　　　　　　　　　　　書記官　陳黎諭
計   算   書：
項　　　　目 金額（新臺幣） 備　　註 第一審裁判費 1,660元 原告部分勝訴，故訴訟費用中465元由被告負擔，其餘1,195元由原告負擔。 合　　　　計 1,660元  
附表（零件折舊計算式，元以下四捨五入）：
第一年折舊：420,920×0.369＝155,319元；
第二年折舊：（420,920－155,319）×0.369＝98,007元；
第三年折舊：（420,920－155,319－98,007）×0.369×10/12＝
　　　　　　51,535元；
折舊後殘值：420,920－155,319－98,007－51,535＝116,059元
　　　　　　。